臺灣苗栗地方法院民事判決　　　　　　　　　　　　　九十一年度訴字第一五六號
　　原　　　告　甲○○
　　被　　　告　乙○○
右當事人間請求侵權行為損害賠償事件，由刑事庭移送前來，本院判決如左：
    主    文
被告應給付原告新台幣貳拾萬元，及自民國九十年十月二十日起至清償日止，按年利
率百分之五計算之利息。
原告其餘之訴駁回。
訴訟費用由被告負擔三十分之一，餘由原告負擔。
本判決原告勝訴部分，於原告以新台幣柒萬元供擔保後，得假執行。但被告如於假執
行程序實施前，以新台幣貳拾萬元為原告預供擔保，得免為假執行。
原告其餘假執行之聲請駁回。
    事    實
壹、原告方面：
一、聲明：
（一）被告應給付原告新台幣（下同）六百萬元，及自附帶民事起訴狀繕本送達翌日
      起至清償日止，按年利率百分之五計算之利息。
（二）願供擔保聲請宣告假執行。
二、陳述：
（一）被告為苗栗縣苑裡鎮新復里里長，因新復里農地重劃問題，與原告意見不同，
      時起爭執。民國八十九年六月二十六日上午八時許，原告在位於苗栗縣苑裡鎮
      新復里四鄰新復四十二之三號住處客廳內，與訴外人楊波、邱征夫、呂安治泡
      茶，其後並有訴外人陳安、吳文城也到原告家中喝茶。同時間有一百餘名姓名
      、年籍不詳之新復里里民，其中由某不詳姓名者攜帶紙製看板寫著「無恥之徒
      甲○○家」「反對重劃、竊佔國土」、「知法犯法、公然搶建」，及白布條寫
      著「濫用特權、反對新復重劃」，沿途在苗栗縣苑裡鎮○○里路邊之牆壁、號
      誌桿上張貼、懸掛，嗣隊伍走到原告上開住處前，因原告家中大門關閉，其等
      因而在大門外停留，有訴外人抗爭民眾曾明義因見被告尚未到達，因而前往催
      促被告儘速前來。迨被告駕駛車號ＨＪ—二五一三號小貨車前來，並停放在原
      告上址住處之水溝邊，原告見被告到來，以陳安與吳文城為乙○○的人，要求
      其二人離去，上開二人即先行離開原告住宅。此時，被告竟基於強制、毀損、
      恐嚇之犯意，因見原告家中貨車要從大門進入原告住處廣場，即利用大門開啟
      之機會，駕駛前開藍色小貨車尾隨在後，而將該車停放在原告家外圍大門之軌
      道上，堵住電動大門，使之無法關閉，讓上開抗爭人群進入原告住宅廣場，而
      以此強暴手段妨害原告自由關閉大門阻止抗爭人群進入之權利後，隨後被告即
      帶領前述同往之里民進入原告上址住處廣場，要求原告外出談農地重劃問題，
      被告並以所攜帶之二瓶礦泉水，丟擲原告上址住處窗戶之玻璃一塊，致該玻璃
      破裂；被告見原告未依言外出，旋對原告叫囂恐嚇稱：「幹你娘，好膽出來、
      給我出來，打給你死」等語，致原告心生畏怖，致生危害於安全。嗣原告報警
      處理，苑裡分駐所所長李中正及四、五位穿便服員警持錄影機前往錄影蒐證，
      因人數太多，怕衍生紛爭，原告仍不敢外出，持續二小時至同日十一時許，人
      群才漸漸散去，所長李中正才進屋與原告交談。而被告前開強制、恐嚇及毀損
      之行為，業經鈞院以九十年度易字第三八一號、台灣高等法院台中分院以九十
      一年度上易字第九九０號判決被告連續以強暴妨害人行使權利，處有期徒刑六
      月，如易科罰金，以三百元折算一日確定在案。
（二）按因故意或過失，不法侵害他人之權利者，負損害賠償責任。不法侵害他人之
      身體、健康、名譽、自由、信用、隱私、貞操，或不法侵害其他人格法益而情
      節重大者，被害人雖非財產上之損害，亦得請求賠償相當之金額，民法第一百
      八十四條第一項前段、第一百九十五條第一項前段分別定有明文。被告於原告
      競選苗栗縣苑裡鎮鎮長及鎮民代表前後期間，除率領眾人至原告住處進行恐嚇
      、毀損，又在外大肆散播不實言論，嚴重破壞原告名譽，致使原告精神上受到
      莫大痛苦，為此請求被告賠償原告二百萬元之慰撫金。又因被告在原告競選期
      間散播不實言論，打擊原告，導致選民紛紛對原告產生誤解並投以異樣眼光，
      終至原告因而落選，是原告於該次選舉因被告誹謗等犯行因而落選之所有花費
      亦屬被告應付賠償責任之範圍，是原告自得請求被告賠償文宣費用一百萬元、
      旗幟費用九十萬元，助選費用一百十萬元及政見發表之場地費用一百萬元，共
      四百萬元，為此依侵權行為之法律關係請求被告給付如訴之聲明。
三、證據：提出台灣苗栗地方法院檢察署八十八年度偵字第五九六六號、八十九年度
    偵字第三九五四號不起訴處分書各一件。
貳、被告方面：
一、聲明：原告之訴及假執行之聲請均駁回。如受不利判決，願供擔保聲請宣告免為
    假執行。
二、陳述：
（一）本件原告於起訴狀內諉稱被告率領眾人至其住處施暴、進行恐嚇、毀損，並在
      外大肆散播不實言論等，迄今未能舉證以實其說，且被告為里長，當天係應里
      民要求始到現場，並非被告聚眾前往。且本件即被告所涉及之鈞院九十年度易
      字第三八一號妨害自由案件之案發時間為八十九年六月二十六日上午八、九時
      許，而原告於八十七年間參加苗栗縣苑裡鎮鎮長及鎮民代表選舉而落選在先，
      足見原告主張因落選而有財產上及精神上損失自與刑事案件無關。
（二）又苗栗縣苑裡鎮新復里農地重劃案早在七十六年間即經政府擬定，然受到原告
      等少數反對者而延宕，歷經贊成重劃與反對者十三年之抗衡、爭論，終經苗栗
      縣政府於八十九年五月一日起至同年月三十一日公告三十日確定實施，並自八
      十九年五月一日起至九十年八月三十日止公告重劃區內土地禁止新建、增建、
      改建及採取土石或變更地形，違者移送法辦。詎料原告己身為重劃委員，非但
      仍阻撓重劃一案，且知法犯法，於八十九年五月中旬開始在重劃區內整地，搭
      建一百多坪鋼骨鐵皮屋，意圖干擾重劃工作，且已違反農地重劃條例，致新復
      里里民眾基於義憤爭相走告。而於八十九年六月二十八日上午八、九時許陸續
      聚集在原告搭建鋼骨鐵皮屋之廣場拉白布條抗議原告之非行，同時要求政府制
      止並法辦。被告為里長，係經人走告且在里民已進入廣場之後才趕到現場者，
      並無將小貨車橫放堵住原告大門之情事，更無出口叫囂威嚇原告。且因整個抗
      議活動案發未幾有警力在場維持秩序，後經趕到現場之苗栗縣政府重劃課長湯
      鎮榮強調縣政府重劃工作不中斷，並表明對於違建部分議會查報、拆除後，抗
      議人群即逐漸散去。故原告刑事部分經法院判處有期徒刑六月，得易科罰金乙
      節，實屬冤枉。
三、證據：提出里民聲明書一份。
    理    由
一、查原告主張被告為苗栗縣苑裡鎮新復里里長，因新復里農地重劃問題，與原告意
    見不同，時起爭執。八十九年六月二十六日上午八時許，原告在位於苗栗縣苑裡
    鎮新復里四鄰新復四十二之三號住處客廳內，與訴外人楊波、邱征夫、呂安治泡
    茶，其後並有訴外人陳安、吳文城也到原告家中喝茶。同時間有一百餘名姓名、
    年籍不詳之新復里里民，其中由某不詳姓名者攜帶紙製看板寫著「無恥之徒甲○
    ○家」「反對重劃、竊佔國土」、「知法犯法、公然搶建」，及白布條寫著「濫
    用特權、反對新復重劃」，沿途在苗栗縣苑裡鎮○○里路邊之牆壁、號誌桿上張
    貼、懸掛，嗣隊伍走到原告上開住處前，因原告家中大門關閉，其等因而在大門
    外停留，有訴外人抗爭民眾曾明義因見被告尚未到達，因而前往催促被告儘速前
    來。迨被告駕駛車號ＨＪ—二五一三號小貨車前來，並停放在原告上址住處之水
    溝邊，原告見被告到來，以陳安與吳文城為乙○○的人，要求其二人離去，上開
    二人即先行離開原告住宅。此時，被告竟基於強制、毀損、恐嚇之犯意，因見原
    告家中貨車要從大門進入原告住處廣場，即利用大門開啟之機會，駕駛前開藍色
    小貨車尾隨在後，而將該車停放在原告家外圍大門之軌道上，堵住電動大門，使
    之無法關閉，讓上開抗爭人群進入原告住宅廣場，而以此強暴手段妨害原告自由
    關閉大門阻止抗爭人群進入之權利後，隨後被告即帶領前述同往之里民進入原告
    上址住處廣場，要求原告外出談農地重劃問題，被告並以所攜帶之二瓶礦泉水，
    丟擲原告上址住處窗戶之玻璃一塊，致該玻璃破裂；被告見原告未依言外出，旋
    對原告叫囂恐嚇稱：「幹你娘，好膽出來、給我出來，打給你死」等語，致原告
    心生畏怖，致生危害於安全。嗣原告報警處理，苑裡分駐所所長李中正及四、五
    位穿便服員警持錄影機前往錄影蒐證，因人數太多，怕衍生紛爭，原告仍不敢外
    出，持續二小時至同日十一時許，人群才漸漸散去，所長李中正才進屋與原告交
    談。而被告前開強制、恐嚇及毀損之行為，業經本院以九十年度易字第三八一號
    、台灣高等法院台中分院以九十一年度上易字第九九０號判決被告連續以強暴妨
    害人行使權利，處有期徒刑六月，如易科罰金，以三百元折算一日確定在案之事
    實，均據被告所否認，並以被告係里長，當天係應里民要求始到現場，並未聚眾
    等語置辯。查原告主張之前開事實，業據本院調閱本院九十年易字第三八一號、
    九十一年度上易字第九九０號刑事卷宗核閱無訛，並有現場照片附於前開卷宗可
    憑。另證人呂征夫於九十年易字第三八一號刑事案件中證稱：「我八時許就到甲
    ○○家泡茶，包括楊波、呂安治，大約九時許甲○○家的貨車回來大門打開，乙
    ○○就開一部小貨車把大門堵住，然後他帶一百多人進入廣場就大罵給我出來，
    給你死」等語；「在他家出來大約二百公尺的工業區路口看到有七、八個人在那
    裡坐，那些人都是莊內的人，在他家客廳泡茶，裡面有楊波、呂安治及甲○○，
    後來快要九點時，他們就來了，甲○○怕有人打擾，於八點半時將大門關上，九
    點多時，甲○○家工廠的卡車要進來，大門打開，後來里長就開著貨車緊跟著進
    來，橫插進來，我確實有看到里長駕駛貨車，那台貨車是藍色的，車子擋著電動
    門，然後他一下車就開始罵三字經，大門離住家的門有四、五丈之遠，罵三字經
    ，說要給甲○○死，然後莊內的人就衝進來，我只知道有人砸礦泉水，但不知道
    是誰丟的，窗戶玻璃被打破，我們就趕快閃開，當時有一百多人，在那裡喧喊、
    在那裡罵，大約經過一小時多，後來甲○○報警，一下子警察就來，當時有四、
    五個年輕人穿便服拿錄影機錄影，錄影後就走了，所長來了以後在外面維持秩序
    ，後來整群人走了以後所長才進來，人走後所長有進來跟甲○○交談，當時包圍
    一小時多這些人才走，那些人走後所長才進來找甲○○，是里長帶頭進來的，後
    來不知道他們如何走，沒有注意到」等情綦詳，另證人即當日在甲○○中泡茶的
    楊波於前開案件偵查中證稱：「我當時在甲○○家坐，我聽到一群人到甲○○家
    大聲說話，乙○○在前面，進去之後用礦泉水丟玻璃」、「（乙○○有無用礦泉
    水丟？）他在前面有丟」、「（乙○○在門口有無說何話？）他在門口說幹你娘
    ，好膽出來，罵了之後就跑到廣場」等語；復於刑事案件審理時證稱：「去甲○
    ○家坐，泡茶，八、九點時看到有人過來抗議。我是八點多到他家，裡面在場的
    有呂安治、在座的邱先生、我及甲○○的家人，然後有一群人過來，拿礦泉水砸
    過來，那些人有些是認識的人，但不知道姓名，知道是莊內的人。有二個人進來
    找甲○○坐坐，有進來坐，一群人過來後，那二個人就出去，看到那些人用手指
    著那二個人，後來那二個人也一起參與抗爭，我看有看到在座的里長（指被告）
    拿礦泉水砸窗戶，窗戶有破掉，後來情形就不知道，後來警察也來了，他們大約
    十點多才散掉」等情屬實。另證人即苑裡分駐所所長李中正於偵查中證稱：「伊
    到現場時，甲○○都在家中，到現場時玻璃已被打破等語；其復於刑事案件審理
    中證稱：他們在溝通重劃問題時，我們並沒有介入，是後來甲○○打電話來，說
    有人拿礦泉水砸他家，我們就過去，過去後，里長及很多民眾在現場，我請他們
    要以理性解決事情，後來里長也允諾說他們會以理性解決事情，當時好像在舉發
    違章的事，我們到現場以後，群眾及里長就再也沒有任何暴力行為，後來就等縣
    政府的官員來，官員過來後，他們舉發以後，人群才散掉。去的時候所看到的，
    就如照片所示之情形，不知道貨車是誰的，沒有注意到，他報案說窗戶被砸，我
    告訴他們有什麼事等縣府人員過來後再處理，有看到里長在裡面。上百人，後來
    陸陸續續有群眾過來看。在房內跟甲○○談，我請甲○○在裡面不要出來，出來
    會刺激群眾。所看到的玻璃是新破的，當天砸破的，是寶特瓶砸破的」等語屬實
    ，是自堪信原告主張被告當天與里民上百人確實有前往抗議，且砸破原告家中的
    玻璃，並將車輛停放在原告家中大門，阻止原告關上電動大門，使抗爭人群進入
    原告住處前廣場乙節為真實。另被告就其抗辯之事實固據其提出里民聲明書一件
    ，惟觀之聲明之內容核與事實不符，尚難為其為有利之認定，是其前開抗辯自不
    足採。
二、按因故意或過失，不法侵害他人之權利者，負損害賠償責任。不法侵害他人之身
    體、健康、名譽、自由、信用、隱私、貞操，或不法侵害其他人格法益而情節重
    大者，被害人雖非財產上之損害，亦得請求賠償相當之金額，民法第一百八十四
    條第一項前段、第一百九十五條第一項前段分別定有明文。本件被告駕駛小貨車
    ，將車輛停放在原告家外圍大門之軌道上，堵住電動大門，使抗爭人群進入原告
    住處廣場，並對原告叫囂恐嚇，使原告心生畏懼，並妨害原告自由等情，業如前
    述，是被告之前開行為業已侵害原告之自由及名譽，原告自得就其所受損害請求
    賠償。茲就原告之請求審酌如下：
（一）慰撫金部分：原告請求慰撫金二百萬元。查兩造係為新復里農地重劃問題爭論
      數年，本件糾紛亦因此而起，被告身為里長，以強暴手段使原告住處大門無法
      關閉，並讓一百餘名抗爭里民進入原告住處前廣場，並砸毀原告住處玻璃，對
      原告以「幹你娘、好膽出來、給我出來，打給你死」等語叫囂恐嚇，自堪信原
      告主張其心生恐懼，名譽遭受侵害，精神上感到痛苦等情為真實。爰審酌被告
      為新復里里長，原告曾任鎮民代表，彼此為新復里農地重劃問題互持反對意見
      ，時生爭執數年有餘等情，已為當地人民所共知，本件被告率眾前往原告住處
      廣場之動機亦為要求原告洽談農地重劃問題。又查，證人即苑裡分駐所李正中
      撰寫之報告載明「於八十九年六月二十六日九時許本轄居民甲○○報稱苑裡鎮
      新復里里長乙○○率居民上百人到其住宅抗議，經職立即率本所員警前往瞭解
      ，里長乙○○，議員洪木貴稱甲○○阻礙新復里農地重劃案，並在其自宅重劃
      農地內私蓋建築物，係找其評理，並有找縣政府土地重劃人員及鎮長前來協商
      ，說明農地重劃情形當時甲○○在屋內未出面協商，而約十時許，縣府重劃股
      長到達現場，向居民說明農地重劃之近程，居民亦向縣府人員反應呂員私蓋建
      築物等不當情事，協調過程平和，居民散去，未有衝突發生」等語，有苗栗縣
      警察局通霄分局函及報告書、現場照片附於八十九年度偵字第二六一０號卷內
      可憑，審酌被告率眾等前開行為歷時約二小時，目的均為抗議原告阻礙農地重
      劃案，居民人數雖眾多，惟因警力維持及縣府人員參與，過程尚稱平和，被告
      前開行為造成原告恐懼之程度及其於地方上名譽遭受毀損之程度尚非甚鉅。又
      原告學歷為台灣省海洋學院畢業，八十二年至八十六年間曾任苑裡鎮鎮民代表
      ，現為工廠負責人，月薪約三萬餘元，被告為苗栗縣苑裡鎮新復里里長，學歷
      為苗栗縣私立君毅高中畢業，目前從事農務工作等情，均據其等提出學歷及職
      業證明為證，審酌兩造身份、地位、經濟狀況及原告所受損害之一切情狀，認
      原告請求慰撫金二百萬元，尚屬過高，應予核減為二十萬元，始為相當，逾此
      範圍之請求則無理由，應予駁回。
（二）選舉費用部分：原告主張因被告在原告競選期間散播不實言論，打擊原告，導
      致選民紛紛對原告產生誤解並投以異樣眼光，終至原告因而落選，是原告於該
      次選舉因被告誹謗等犯行因而落選之所有花費亦屬被告應付賠償責任之範圍，
      是原告自得請求被告賠償文宣費用一百萬元、旗幟費用九十萬元，助選費用一
      百十萬元及政見發表之場地費用一百萬元，共四百萬元等語，被告則以本件案
      發時間為八十九年六月二十六日上午八、九時許，而原告於八十七年間參加苗
      栗縣苑裡鎮鎮長及鎮民代表選舉而落選在先，足見原告主張因落選而有財產上
      及精神上損失自與刑事案件無關等語置辯。按因犯罪而受損害之人，於刑事訴
      訟程序得提起附帶民事訴訟，對於被告請求回復其損害，刑事訴訟法第四百八
      十七條定有明文。是因犯罪而受損害之人，於刑事訴訟程序固得附帶提起民事
      訴訟，對於被告及依民法負賠償責任之人，請求回復其損害，但其請求回復之
      損害，乃以被訴犯罪事實所生之損害為限。是本件原告所得請求者，乃以被告
      前開案件被訴之犯罪事實所生之損害為限。原告於八十七年間參加苗栗縣苑裡
      鎮鎮長落選等情，為兩造所不爭執，查本件被告被訴之犯罪事實係發生於八十
      九年六月二十六日，是原告主張其八十七年間落選所支出之文宣費用、旗幟費
      用、助選費用等共四百萬元，即與本件被告被訴犯罪事實毫無關係，核非本件
      犯罪所生之損害。從而，原告之前開請求，於法無據，應予駁回。
三、綜上所述，原告本於侵權行為之法律關係請求被告給付二十萬元，及自起訴狀繕
    本送達翌日即九十年十月二十日起至清償日止，按年利率百分之五計算之利息，
    核屬有據，應予准許，逾此範圍之請求則無理由，應予駁回。
四、兩造均陳明願供擔保，聲請宣告假執行或免為假執行。就原告勝訴部分，核無不
    符，爰酌定相當擔保金額准許之，至原告敗訴部分，其假執行之聲請已失所附麗
    ，應併予駁回。
五、據上論結，本件原告之訴為一部有理由，一部無理由，依民事訴訟法第七十九條
    但書、第三百九十條第二項、第三百九十二條，判決如主文。
中　　　華　　　民　　　國　　九十一　　年　　 十二　　 月　　 二十　　 日
                                  臺灣苗栗地方法院民事庭
~B法　　　官　曾明玉
右為正本係照原本作成。
如對本判決上訴，須於判決送達後廿日內向本院提出上訴狀。
~B法院書記官　白孝慈
中　　　華　　　民　　　國　　九十一　　年　　 十二　　 月　　 二十　　 日
